最高法院民事裁定　　　　　　　　　 111年度台上字第1221號
上　訴　人　徐永興
訴訟代理人　李莉卿律師
被 上訴 人　徐贊斌
上列當事人間請求返還借名登記物事件，上訴人對於中華民國11
1年2月16日臺灣高等法院第二審判決（110年度上易字第251號）
，提起上訴，本院裁定如下：
    主  文
上訴駁回。
第三審訴訟費用由上訴人負擔。
    理  由
按上訴第三審法院，非以原判決違背法令為理由，不得為之；又
判決不適用法規或適用不當者，為違背法令；且提起上訴，上訴
狀內應記載上訴理由，表明原判決所違背之法令及其具體內容，
暨依訴訟資料合於該違背法令之具體事實，其依民事訴訟法第46
9條之1規定提起上訴者，並應具體敘述為從事法之續造、確保裁
判之一致性或其他所涉及之法律見解具有原則上重要性之理由。
同法第467條、第468條、第470條第2項定有明文。是當事人提起
上訴，如依同法第469 條規定，以原判決有所列各款情形之當然
違背法令為理由時，其上訴狀或理由書應表明該判決有合於各該
條款規定情形之具體內容，及係依何訴訟資料合於該違背法令之
具體事實；如依同法第469條之1規定，以原判決有前條以外其他
不適用法規或適用不當為理由時，其上訴狀或理由書應表明該判
決所違背之法令條項，或有關司法院解釋或憲法法庭裁判字號，
或成文法以外之習慣或法理、法則等及其具體內容，暨係依何訴
訟資料合於該違背法令之具體事實，並具體敘述為從事法之續造
、確保裁判之一致性或其他所涉及之法律見解具有原則上重要性
之理由。上訴狀或理由書如未依上述方法表明，或其所表明者與
上開法條規定不合時，即難認為已合法表明上訴理由，其上訴自
非合法。本件上訴人對於原判決提起上訴，雖以該判決違背法令
為由，惟核其上訴理由狀所載內容，係就原審取捨證據、認定事
實、解釋意思表示、適用法律之職權行使，所論斷：綜合兩造之
不爭執事項及陳述意旨，證人徐永德、楊秀蘭、陳美雀之證言，
及房屋登記謄本、繳稅書、房屋租賃契約書、實價登錄資料、買
賣契約書等件，佐以被上訴人出資購買原判決附表（下稱附表）
一所示不動產（下稱系爭房地）；自行保管所有權狀、繳納地價
稅及房屋稅；主導系爭房地之使用收益；上訴人曾欲向被上訴人
購買系爭房地各節，參互觀之，堪認兩造就系爭房地所有權應有
部分1/2 成立借名登記契約。從而，被上訴人終止該借名登記契
約，依類推適用民法第541條第2項規定，請求上訴人辦理附表二
所示之不動產所有權移轉登記，為有理由，應予准許等情，指摘
為不當，並就原審已論斷或其他與判決結果無礙事項，泛言未論
斷或論斷矛盾錯誤，違反證據、論理及經驗法則，而非表明依訴
訟資料合於該違背法令之具體事實，亦未具體敘述為從事法之續
造、確保裁判之一致性或其他所涉及之法律見解具有原則上重要
性之理由，難認已合法表明上訴理由。依首揭說明，應認其上訴
為不合法。末查，本院103年度台上字第1637號、111年度台上字
第216 號判決意旨，各係就與本件不同之事實或法律問題，而闡
述其法律見解，自不得比附援引。又證據調查原由審理事實之法
院衡情裁量，若認事實明瞭，自可即行裁判，毋庸再為調查。原
審已說明本件事證明確，其餘攻防方法及證據，均不足以影響判
決之結果，而不逐一論列。則上訴人指摘原審未訊問證人許冠威
，即屬判決違背法令，不無誤會。均附此說明。
據上論結，本件上訴為不合法。依民事訴訟法第481條、第444條
第1項、第95條、第78條，裁定如主文。
中    華    民    國   111    年    4     月    27    日
                      最高法院民事第三庭
                          審判長法官  沈  方  維  
                                法官  張  競  文  
                                法官  陳  麗  芬  
                                法官  方  彬  彬  
                                法官  鍾  任  賜  
本件正本證明與原本無異
                                      書  記  官
中    華    民    國   111    年    5     月    9     日